臺灣彰化地方法院刑事判決　　　　　　　　　　　　　九十三年度訴字第五八一號
　　公　訴　人　臺灣彰化地方法院檢察署檢察官
　　被　　　告　丁○○
右列被告因偽造文書等案件，經檢察官聲請簡易判決處刑（九十二年度偵緝字第五一
八號），經本院彰化簡易庭認不宜逕以簡易判決處刑，簽由本院改依通常程序審理，
本院依簡式審判程序判決如左：
    主  文
丁○○連續行使偽造私文書，足以生損害於他人，累犯，處有期徒刑肆月，如易科罰
金，以參佰元折算壹日；如附表所示消費簽帳單上偽造之「丙○○」署押均沒收。
    事  實
一、丁○○前於民國八十九年間曾因公共危險案件，經臺灣板橋地方法院以八十八年
    度重簡字第一一○五號判決判處有期徒刑三月確定，甫於九十年二月十四日執行
    完畢。竟仍不知悔改，緣丁○○與丙○○係朋友關係，丁○○於九十二年四月間
    某日，代丙○○向中華商業銀行股份有限公司（下稱中華銀行）申請信用卡二枚
    ，經中華銀行核可發卡後，並於九十二年五月六日代丙○○領取卡號分別為：0
    000000000000000號、0000000000000000號之
    信用卡二張，之後竟意圖為自己不法之所有，將該二張信用卡據為己有，並於附
    表所示之時間將前揭信用卡開卡，旋即基於行使偽造私文書及意圖為自己不法之
    所有之概括犯意，未經丙○○同意，而冒用丙○○名義，連續於附表所示之時間
    ，前往附表所示之商店購物消費，並在信用卡簽帳單該足以表示持卡人確認消費
    金額之私文書（均一式二份或三份，二聯式一份由簽帳者自存，一份由特約商店
    存底，三聯式則另有一份交由與特約商店簽約之收單銀行匯整後，向發卡銀行取
    款，惟該份簽帳單仍係由收單銀行留存）上，偽簽丙○○之署押後，交還特約商
    店而行使之，前後共計十一次，以上偽造及行使信用卡簽帳單私文書之行為，均
    足以生損害於丙○○、如附表所示特約商店及中華銀行對客戶資料管理之正確性
    ；而附表所示之特約商店店員，復因丁○○上開欺罔手段而陷於錯誤，分別為財
    物之交付或使丁○○獲取財產上之不法利益，丁○○以此方式詐欺取得價值合計
    新臺幣（下同）一萬九千四百二十五元之財物或利益。嗣由於丙○○向中華銀行
    查詢得知信用卡被盜刷，經中華銀行報警後查悉上情。
二、案經中華銀行訴由彰化縣警察局和美分局報告臺灣彰化地方法院檢察署檢察官偵
    查後聲請簡易判決處刑。
    理  由
一、訊據被告丁○○對於右揭犯罪事實坦承不諱，核與告訴人丙○○及中華銀行之代
    理人甲○○指述之情節相符；此外，復有簽帳單影本十一張、傳真查詢國內各類
    掛號郵件查單影本二份、客戶聲明書一紙及信用卡二張附卷可稽，足認被告之自
    白與事實相符。本件事證明確，被告之犯行，應堪認定。
二、按持卡人在信用卡簽帳單上之顧客簽名欄簽名為署押後交還特約商店，自不待依
    據習慣或特約，單從形式上觀察，即足以表示係持卡人確認簽帳單上記載之交易
    標的及金額，並向發卡銀行請求撥付消費款項予特約商店之旨，是該簽帳單含有
    收據及請款單之性質，屬刑法第二百十條之私文書。被告侵占前開信用卡後，前
    往如附表所示之特約商店刷卡消費，且將上開信用卡交予各特約商店不知情之店
    員刷卡結帳，並偽造「丙○○」之署押於二聯式或三聯式消費簽帳單上，作成不
    實之簽帳單私文書持交如附表所示特約商店之店員，使各店員陷於錯誤，誤以為
    被告確係該信用卡之持卡人而允其刷卡消費，而交付財物或使被告獲取財產上之
    不法利益，均足生損害於丙○○、中華銀行及如附表所示特約商店之權益。
    是核被告丁○○所為，係犯刑法第三百三十五條第一項之侵占罪、同法第二百十
    六條、第二百十條之行使偽造私文書罪、同法第三百三十九條第一、二項之詐欺
    取財（附表一編號一至六、九部分）、詐欺得利罪（附表一編號七、八、十及附
    表二部分）。而被告偽造「丙○○」之署押後，用以偽造私文書，其偽造署押之
    行為係偽造私文書之部分行為，不另論罪；又被告偽造上開私文書後進而行使，
    偽造之低度行為應為行使之高度行為所吸收，亦不另論罪。被告前後多次行使偽
    造私文書、詐欺取財、詐欺得利之犯行，均時間緊接，犯罪構成要件相同，顯係
    各基於概括犯意反覆為之，均為連續犯，均應依刑法第五十六條規定各以一罪論
    ，並加重其刑。又被告所犯上揭侵占、行使偽造私文書、詐欺取財及詐欺得利等
    罪間，有方法結果之牽連關係，為牽連犯，應從一重之行使偽造私文書罪處斷。
    另被告代丙○○領取前揭信用卡後，隨即將之侵占入己之事實，與本案經檢察官
    起訴之犯罪事實，有牽連犯之裁判上一罪關係，亦為起訴之效力所及，故本院自
    應併予審理，附此說明。再查被告前因公共危險案件，經臺灣板橋地方法院於八
    十八年十二月二十六日以八十八年度重簡字第一一○五號判決判處有期徒刑三月
    ，並於八十九年二月二十一日判決確定，甫於九十年二月十四日執行完畢，其於
    五年以內再犯本件有期徒刑以上之罪，為累犯，應依刑法第四十七條規定遞加重
    其刑。爰審酌被告未思以勞力獲取報酬，竟利用為他人代辦信用卡之便，利用他
    人名義使用信用卡以獲取不法利益，其行為自非可取，惟事後已將刷卡之金額返
    還中華銀行，暨審酌被告犯罪之手段，及犯罪後坦承犯行，頗知悔悟等一切情狀
    ，量處如主文所示之刑，並諭知易科罰金之折算標準，以示懲儆。末查被告在如
    附表所示之消費簽帳單上偽造「丙○○」之署押，不問屬犯人與否，應依刑法第
    二百十九條之規定宣告沒收。
三、又起訴書另以被告丁○○於九十二年五月十二日，有至位於臺北市信義區○○○
    路○段二九一號五樓之幼敏股份有限公司，持丙○○所有之000000000
    0000000號信用卡冒刷二萬五千二百元，因認被告此部分亦涉及刑法第二
    百十六條、第二百十條之行使偽造私文書罪嫌及第三百三十九條第一項之詐欺取
    財罪嫌云云。惟按犯罪事實應依證據認定之，無證據不得認定犯罪事實，刑事訴
    訟法第一百五十四條第三項定有明文；且認定不利於被告之事實，須依積極證據
    ，苟積極證據不足為不利於被告事實之認定時，即應為有利於被告之認定，更不
    必有何有利之證據，亦有最高法院三十年度上字第八一六號判例可資參照。訊據
    被告堅決否認有此部分之犯罪事實，且告訴人之代理人甲○○於偵查中亦指稱此
    部分幼敏股份有限公司已取消請款，此外亦查無此部分之消費簽帳單扣案可憑，
    參照前揭判例意旨，積極證據不足為不利於被告之認定時，即應為有利於被告之
    認定，故被告此部分之罪嫌尚有不足，本應為無罪之諭知，惟此部分與前揭起訴
    有罪部分具有裁判上一罪關係，爰不另為無罪之諭知，附此敘明。
據上論斷，應依刑事訴訟法第四百五十二條、第二百七十三條之一第一項、第二百九
十九條第一項前段，刑法第五十六條、第二百十六條、第二百十條、第三百三十九條
第一項、第二項、第三百三十五條第一項、第五十五條、第四十七條、第四十一條第
一項前段、第二百十九條，罰金罰鍰提高標準條例第一條前段、第二條，判決如主文
。
本案經檢察官乙○○到庭執行職務。
中      華      民      國九十三    年      七      月    二十八    日
                                臺灣彰化地方法院刑事第三庭
                                    法      官      紀  佳  良
右正本證明與原本無異。
如不服本判決，應於判決送達後十日內，向本院提出上訴狀( 須附繕本 )。
告訴人或被害人對於判決如有不服具備理由請求檢察官上訴者，其上訴期間之計算係
以檢察官收受判決正本之日期為準。
                                    法院書記官      陳  鍚  威
中      華      民      國    九十三    年      八      月      二      日
附錄論罪科刑法條：
刑法第二百一十條：
偽造、變造私文書，足以生損害於公眾或他人者，處五年以下有期徒刑。
刑法第二百一十六條：
行使第二百十條至第二百十五條之文書者，依偽造、變造文書或登載不實事項或使登
載不實事項之規定處斷。
刑法第三百三十五條第一項：
意圖為自己或第三人不法之所有，而侵占自己持有他人之物者，處五年以下有期徒刑
、拘役或科或併科一千元以下罰金。
刑法第三百三十九條：意圖為自己或第三人不法之所有，以詐術使人將本人或第三人
之物交付者，處五年以下有期徒刑、拘役或科或併科一千元以下罰金。
以前項方法得財產上不法之利益或使第三人得之者，亦同。
前二項之未遂犯罰之。
附表一：
卡號：0000000000000000
┌──┬─────┬─────┬────┬─────┬──────┐
│編號│ 冒用日期 │ 冒用金額 │商店名稱│ 地    址 │ 取得財物或 │
│    │ 及時間   │（新台幣）│        │          │ 所得利益   │
├──┼─────┼─────┴────┴─────┼──────┤
│    │９２／０５│人工開卡                        │            │
│    │／０６    │                                │            │
│    │１３：５１│                                │            │
├──┼─────┼─────┬────┬─────┼──────┤
│ 一 │９２／０５│七百七十元│北永靖股│彰化縣永靖│  加油消費  │
│    │／０６    │          │份有限公│鄉○○路三│            │
│    │１８：１６│          │司      │段三三五號│            │
├──┼─────┼─────┼────┼─────┼──────┤
│ 二 │９２／０５│五十元    │北永靖股│彰化縣永靖│  加油消費  │
│    │／０６    │          │份有限公│鄉○○路三│            │
│    │２０：５８│          │司      │段三三五號│            │
├──┼─────┼─────┼────┼─────┼──────┤
│ 三 │９２／０５│一千七百六│遠東百貨│彰化縣員林│  購物消費  │
│    │／０６    │十四元    │企業股份│鎮○○路二│            │
│    │２１：３７│          │有限公司│巷九０、一│            │
│    │          │          │公司彰化│００號    │            │
├──┼─────┼─────┼────┼─────┼──────┤
│ 四 │９２／０５│一千零七十│遠東百貨│彰化縣員林│  購物消費  │
│    │／０６    │三元      │企業股份│鎮○○路二│            │
│    │２２：０２│          │有限公司│巷九０、一│            │
│    │          │          │彰化    │００號    │            │
├──┼─────┼─────┼────┼─────┼──────┤
│ 五 │９２／０５│一千零三十│遠東百貨│彰化縣員林│  購物消費  │
│    │／０８    │六元      │企業股份│鎮○○路二│            │
│    │２０：５２│          │有限公司│巷九０、一│            │
│    │          │          │彰化    │００號    │            │
├──┼─────┼─────┼────┼─────┼──────┤
│ 六 │９２／０５│二千一百八│遠東百貨│彰化縣員林│  購物消費  │
│    │／１０    │十四元    │企業股份│鎮○○路二│            │
│    │２１：４７│          │有限公司│巷九０、一│            │
│    │          │          │彰化    │００號    │            │
├──┼─────┼─────┼────┼─────┼──────┤
│ 七 │９２／０５│三千三百六│小娘娘護│彰化縣埔心│  護膚美容  │
│    │／１０    │十元      │膚美容（│鄉○○路一│  服務      │
│    │２３：４９│          │心店）  │段九０、九│            │
│    │          │          │        │二、九四號│            │
├──┼─────┼─────┼────┼─────┼──────┤
│ 八 │９２／０５│三千二百元│亞泰貴族│不詳      │  護膚美容  │
│    │／１１    │          │企業    │          │  服務      │
│    │０１：５５│          │        │          │            │
├──┼─────┼─────┼────┼─────┼──────┤
│ 九 │９２／０５│七百一十八│遠東百貨│彰化縣員林│  購物消費  │
│    │／１１    │元        │企業股份│鎮○○路二│            │
│    │１１：４８│          │有限公司│巷九０、一│            │
│    │          │          │彰化    │００號    │            │
├──┼─────┼─────┼────┼─────┼──────┤
│ 十 │９２／０５│六百元    │遠傳電信│彰化縣員林│  電信服務  │
│    │／１２    │          │員林特約│鎮○○路一│            │
│    │２０：１５│          │服務中心│段七四九號│            │
└──┴─────┴─────┴────┴─────┴──────┘
 附表二
 卡號：000000000000000
┌──┬─────┬─────┬────┬─────┬──────┐
│編號│ 冒用日期 │ 冒用金額 │商店名稱│ 地    址 │ 取得財物或 │
││ 及時間   │（新台幣）│        │          │ 所得利益   │
├──┼─────┼─────┴────┼─────┼──────┤
│    │９２／０５│人工開卡            │          │            │
│    │／０６    │                    │          │            │
│    │１３：５２│                    │          │            │
├──┼─────┼─────┬────┼─────┼──────┤
│ 一 │９２／０５│五千零四十│小娘娘男│彰化縣員林│  護膚美容  │
│    │／１３    │元        │女精緻美│鎮○○路四│  服務      │
│    │０３：１９│          │容      │五五之一號│            │
└──┴─────┴─────┴────┴─────┴──────┘
